臺灣臺北地方法院小額民事判決
111年度北小字第1317號
原      告  柯政言  

訴訟代理人  鄭猷耀律師
複代理人    黃毓然律師（言詞辯論終結後解除委任）
訴訟代理人  陳廷瑋律師
            吳鎧任律師
            張嘉珉律師
被      告  張秀卉  





上列當事人間因違反洗錢防制法等案件，經原告提起刑事附帶民
事訴訟請求損害賠償事件（110年度審訴字第871號），由本院刑
事庭以裁定移送前來，於中華民國111年8月23日言詞辯論終結，
本院判決如下：
    主  文
被告應給付原告新臺幣89,147元，及自民國110年8月18日起至清
償日止，按週年利率百分之5計算之利息。
本判決第1項得假執行。但被告如以新臺幣89,147元為原告預供
擔保後，得免為假執行。
    事實及理由要領
一、原告主張：被告基於幫助詐欺集團向不特定人詐欺取財之不
    確定故意及幫助洗錢之不確定故意，於民國109年6、7月間
    ，將其所申請之華南商業銀行帳號000-000000000000號（下
    稱華南銀行）帳戶及中華郵政公司（下稱郵局）帳號000-00
    000000000000號帳戶之存摺、金融卡及密碼（下合稱系爭存
    摺、金融卡及密碼），交付予姓名年籍不詳之人，以供某詐
    欺集團使用。而該詐欺集團成員於109年9月5日某時許，佯
    稱「讀冊生活網路賣場」客服人員致電原告，稱：其付款過
    程有問題，遭設定為分期付款，須依指示前往自動櫃員機操
    作更正取消設定等情，致使原告陷於錯誤，於同日下午2時5
    8分至15時57分許，在臺南市○區○○路○段000號統一便利超商
    ，操作自動櫃員機方式，將新臺幣（下同）10,088元、49,0
    74元、29,985元匯入上開郵局帳戶。致原告受騙，並受有共
    89,147元之損害。爰依侵權行為損害賠償之法律關係，聲明
    請求被告應給付原告89,147元，及自起訴狀繕本送達翌日起
    至清償日止，按年息5％計算之利息。
二、被告則以：被告因急於付房租，有貸款之迫切需求，並因自
    稱富邦銀行理專吳國豪之人（下稱吳國豪）提供理專名片而
    誤信吳國豪並遭詐騙，誤信吳國豪所言配合提供所需存摺、
    金融卡及密碼便可迅速核貸，原告並未認識系爭存摺、金融
    卡及密碼可能遭利用為詐欺或洗錢之用。兩造同遭詐欺集團
    欺騙，被告非共犯或幫助犯，難認被告有幫助詐欺或幫助洗
    錢之故意，原告之訴顯無理由等語置辯，並聲明：原告之訴
    駁回。
三、得心證之理由
　㈠原告主張被告於前揭時、地將其所申辦系爭存摺、金融卡及
    密碼，寄交吳國豪之人，嗣原告因遭某詐欺集團成員施用詐
    術後，因而陷於錯誤，分別依詐欺集團成員指示以網路ATM
    或操作自動櫃員機之方式，將款項匯入系爭帳戶後，旋即遭
    提領一空等事實，為被告所坦承或不爭執，核與原告於警詢
    中所為之證述大致相符，並有郵局APP轉帳交易紀錄手機畫
    面擷圖、中華郵政股份有限公司109年10月8日儲字第109026
    0839號函所附00000000000000號帳戶歷史交易清單、通訊軟
    體LINE暱稱為「吳國豪Tony」者之頭像擷圖照片等件可稽，
    並據調閱臺灣高等法院刑事庭以111年度上訴字第203號、本
    院110年度審訴字第871號刑事案卷核閱無訛（下稱系爭刑事
    案件）。又本院刑事庭以110年度審訴字第871號判決被告幫
    助犯洗錢防制法第14條第1項之一般洗錢罪，處有期徒刑4月
    ，併科罰金30,000元，罰金如易服勞役，以1,000元折算1日
    。嗣被告提起上訴，經臺灣高等法院刑事庭以111年度上訴
    字第203號判決將原判決撤銷，改判被告幫助犯洗錢防制法
    第14條第1項之一般洗錢罪，處有期徒刑4月，併科罰金20,0
    00元，罰金如易服勞役，以1,000元折算1日。緩刑3年確定
    在案，亦有上開刑事判決在卷可考（見本卷第11-21、81-91
    頁），是原告此部分主張，自堪信實。
　㈡被告雖辯以誤信吳國豪而遭詐騙系爭存摺、金融卡及密碼云
    云，惟金融存款帳戶，事關存戶個人財產權益之保障，具有
    高度之專屬性、私密性，除非本人或與本人具密切之關係者
    ，難認有何理由可任意交予他人使用，一般人亦均知妥為保
    管金融卡及密碼，此為一般人日常生活經驗均可體認之事。
    且新聞媒體及金融機構，對於犯罪集團收購、借用帳戶以遂
    行財產犯罪，逃避查緝一事，均多所宣導，政府亦利用各種
    媒體管道勸阻民眾勿任意出售、借用或任意提供帳戶，此已
    屬眾所周知之事，依被告已成年之智識狀況，及其社會生活
    經驗，對此應知悉甚明。且被告於系爭刑事案件陳稱其案發
    前曾向銀行貸款，但因年齡關係加上當時沒有工作，所以沒
    有辦法貸到錢，之前跟銀行貸款不需要提供帳戶提款卡跟密
    碼，對方說是要辦貸款用的，他是富邦銀行理專，這樣會比
    較快下來，對方沒有跟我要資力證明，在職證明、擔保等其
    他資料等語，可見被告為有辦理貸款經驗之人，知悉銀行貸
    款作業需提供財力證明文件，由銀行評估償還能力，始決定
    貸款額度及利率。然而該吳國豪之人自稱為富邦銀行理專，
    卻未要求被告提供財力證明文件，反而要求被告提供其自承
    沒有什麼錢的系爭存摺、金融卡及密碼，還能因此三天內核
    撥貸款，顯與一般銀行辦理貸款所需提供之資料不同，足徵
    被告應知此非正常銀行貸款程序。又一般銀行貸款只須提供
    一個供撥款及還款扣款之帳戶，並不須提供該帳戶之金融卡
    、密碼，但吳國豪卻要求提供兩個帳戶，並須提供帳戶之金
    融卡、密碼，此無異使對方能任意使用系爭存摺、金融卡及
    密碼，此顯與貸款常情有別。被告於偵查及系爭刑事案件審
    理時迭經檢察官、法官問及對方要求提供兩個帳戶之金融卡
    、密碼等物件之原因時，始終未能回答，只稱對方說這樣貸
    款可以比較早下來；我當時沒有想到、沒有想那麼多等語；
    對方沒有講原因，我也沒有問對方要提供系爭存摺、金融卡
    及密碼之原因等語，實與常情相違，所辯自難採信。
　㈢按因故意或過失，不法侵害他人之權利者，負損害賠償責任
    ，民法第184條第1項定有明文。原告因被告上開犯幫助犯洗
    錢防制法第14條第1項之行為而受有89,147元損失，從而原
    告依上開規定，請求被告給付89,147元，及法定遲延利息，
    洵屬有據。
四、從而，原告依據侵權行為之法律關係，請求被告應賠償原告
    89,147元，及自起訴狀繕本送達被告之翌日即110年8月18日
    起至清償日止，按年息5%計算之利息為有理由，應予准許。
五、本件係小額程序所為被告敗訴之判決，依民事訴訟法第436
    條之20規定，應依職權宣告假執行。並依同法第392條第2項
    、第3項規定，依職權宣告被告於執行標的物拍定、變賣前
    預供擔保，得免為假執行。　　　　
六、本件事證已臻明確，兩造其餘攻擊防禦方法及證據，核與判
    決之結果，不生影響，爰不一一論列，併此敘明。　
七、本件係由本院刑事庭移送之附帶民事訴訟，依刑事訴訟法第
    504條第2項之規定，免納裁判費，又兩造均無就本件支出其
    他訴訟費用，爰不另為訴訟費用負擔之諭知，併予敘明。　
中　　華　　民　　國　　111 　年　　9 　　月　　8 　　日
                  臺北簡易庭
                          法  官　黃莉莉
以上正本證明與原本無異。
如不服本判決，須以違背法令為理由，於判決送達後20日內向本
庭（臺北市○○區○○○路0段000巷0號）提出上訴狀。（須按
他造當事人之人數附繕本）。如委任律師提起上訴者，應一併繳
納上訴審裁判費。
中　　華　　民　　國　　111 　年　　9 　　月　　8 　　日
　　　　　　　　　　      書記官　黃慧怡
附錄：
一、民事訴訟法第436條之24第2項：　　
　　對於小額程序之第一審裁判上訴或抗告，非以其違背法令為
    理由，不得為之。
二、民事訴訟法第436條之25：　　
　　上訴狀內應記載上訴理由，表明下列各款事項：
    ㈠原判決所違背之法令及其具體內容。
    ㈡依訴訟資料可認為原判決有違背法令之具體事實。